臺灣高等法院臺中分院民事裁定
110年度非抗字第154號
再抗告人    賴昭鈺  
代  理  人  莊婷聿律師
相  對  人  詹來春  
上列當事人間聲請本票准予強制執行事件，再抗告人對於民國11
0年2月24日臺灣臺中地方法院110年度抗字第54號裁定提起再抗
告，本院裁定如下：
    主  文
再抗告駁回。
再抗告程序費用新臺幣壹仟元由再抗告人負擔。
    理  由
一、本件相對人以其持有再抗告人所簽發如附表所示、免除作成
    拒絕證書之本票1紙（下稱系爭本票），主張系爭本票屆期
    經其提示未獲付款為由，向原法院聲請裁定強制執行，經原
    法院司法事務官於民國110年1月20日以110年度司票字第224
    號裁定准許（下稱原處分），再抗告人提起抗告，經原法院
    以110年2月24日110年度抗字第54號裁定駁回抗告（下稱原
    裁定），再抗告人不服，提起本件再抗告。
二、再抗告意旨略以：依票據法第124條準用同法第95條規定，
    系爭本票雖有免除作成拒絕證書之記載，執票人仍應於所定
    期限內為付款之提示，若未踐行付款之提示，即不得依票據
    法第123條規定聲請對本票發票人行使追索權。本件相對人
    實際上未曾為付款之提示，且未說明究竟於何時、何地、如
    何為提示，亦無任何證據可佐，再抗告人對相對人未為付款
    提示之事實，客觀上亦無從舉證，則原裁定駁回再抗告人之
    抗告，適用票據法第123條規定顯有錯誤，爰提起本件再抗
    告，求為廢棄原裁定及駁回相對人之聲請等語。
三、按對於非訟事件抗告法院之裁定再為抗告，僅得以其適用法
    規顯有錯誤為理由，非訟事件法第45條第3項定有明文。次
    按本票執票人依票據法第123條規定，聲請法院裁定許可對
    發票人強制執行，係屬非訟事件，此項聲請之裁定及抗告法
    院之裁定，僅依非訟事件程序，就本票形式上之要件是否具
    備予以審查為已足，並無確定實體上法律關係存否之效力，
    如發票人就票據債務之存否有爭執時，應由發票人提起確認
    之訴，以資解決（最高法院56年台抗字第714號、57年台抗
    字第76號裁判意旨參照）。再按本票執票人向發票人行使追
    索權時，得聲請法院裁定後強制執行，票據法第123條定有
    明文，而本票如已載明免除作成拒絕證書，執票人聲請裁定
    准予強制執行，即毋庸提出已為付款提示之證據，苟發票人
    抗辯執票人未為提示，依票據法第124條準用同法第95條但
    書之規定，即應由其負舉證之責（最高法院84年度台抗字第
    22號裁定意旨參照）。
四、經查，相對人以其持有再抗告人簽發之系爭本票，依票據法
    第123條規定，聲請裁定准予強制執行。原法院司法事務官
    以經其形式審查結果，認系爭本票業已載明本票、金額、無
    條件擔任兌付、本本票免除作成拒絕證書、發票地、發票日
    、到期日等應記載事項，並由發票人即再抗告人簽名，有系
    爭本票影本可稽（見原處分卷第7頁），認系爭本票已具備
    形式要件，而裁定予以准許，並無違誤。抗告意旨雖謂相對
    人未曾為付款之提示，再抗告人對相對人未為付款提示之事
    實，客觀上亦無從為舉證云云。然依前開說明可知，票據法
    第124條準用第95條規定，係舉證責任倒置之規定。查系爭
    本票上既載有「本本票免除作成拒絕證書」之文字，且相對
    人已於聲請本票裁定強制執行時主張本件經其屆期提示未獲
    付款等語（見原處分卷第6頁），則再抗告人就相對人未為
    付款提示乙節，自應負舉證之責。而再抗告人既未能證明相
    對人未為付款提示，則原裁定維持原處分，而駁回再抗告人
    之抗告，經核並無適用法規顯有錯誤之情形。再抗告人以前
    詞提起本件再抗告，指摘原裁定不當，求予廢棄，為無理由
    ，自應予駁回。
五、據上論結，本件再抗告為無理由，爰裁定如主文。
中　　華　　民　　國　　110 　年　　4 　　月　　20　　日
                  民事第一庭  審判長法  官  張瑞蘭
                                    法  官  林孟和
                                    法  官  洪堯讚
正本係照原本作成。
不得再抗告。
                                    書記官  賴玉芬
中　　華　　民　　國　　110 　年　　4 　　月　　20　　日

附表：本票     發票日 票面金額  （新臺幣） 到期日 發票人 票據號碼 109年9月3日  280萬元 109年12月3日 賴昭鈺 WG0000000